臺灣高雄地方法院民事裁定
108年度消債清字第186號
聲  請  人  莊永緯即莊永偉
0000000000000000

0000000000000000

代  理  人  蘇盈伃律師
上列當事人因消費者債務清理事件聲請清算，本院裁定如下：
    主  文
聲請人莊永緯即莊永偉自中華民國一百零九年二月十八日下午四
時起開始清算程序。
命司法事務官進行本件清算程序。
    理  由
一、聲請意旨略以：伊無力清償債務，曾於民國108年7月12日向
    本院聲請調解債務清償方案，惟調解不成立。又伊未經法院
    裁定開始更生程序或許可和解或宣告破產，爰聲請清算等語
    。
二、按債務人不能清償債務或有不能清償之虞者，得依本條例所
    定更生或清算程序，清理其債務；債務人對於金融機構負債
    務者，在聲請更生或清算前，應向最大債權金融機構請求協
    商債務清償方案，或向其住、居所地之法院或鄉、鎮、市、
    區調解委員會聲請債務清理之調解；自債務人提出協商請求
    之翌日起逾30日不開始協商，或自開始協商之翌日起逾90日
    協商不成立，債務人得逕向法院聲請更生或清算；債務人於
    法院裁定開始更生程序或許可和解或宣告破產前，得向法院
    聲請清算；法院開始清算程序之裁定，應載明其年、月、日
    、時，並即時發生效力；法院裁定開始更生或清算程序後，
    得命司法事務官進行更生或清算程序；必要時，得選任律師
    、會計師或其他適當之自然人或法人1人為監督人或管理人
    ，消費者債務清理條例（下稱消債條例）第3條、第151條第
    1項、第153條、第80條前段、第83條第1項、第16條第1項分
    別定有明文。
三、經查：
  ㈠聲請人前於108年7月12日向本院聲請調解債務清償方案，經
    本院108年度司消債調字第347號受理，於同年8月13日調解
    不成立，聲請人並於同日以言詞聲請清算等情，業經本院調
    閱上開調解卷宗核閱無訛。
  ㈡次查，聲請人於106年及107年度申報所得分別為新臺幣（下
    同）690,457元、568,357元（其中右達汽車股份有限公司所
    得分別為600,880元、500,657元，餘為元大商業銀行股份有
    限公司、台灣馬自達汽車股份有限公司、台新國際商業銀行
    股份有限公司苓雅分公司、榮益汽車有限公司、合迪股份有
    限公司等所得），名下無財產，勞工保險投保於右達汽車股
    份有限公司，投保薪資為45,800元，另有全球人壽保單解約
    金69,435元。又聲請人於右達汽車股份有限公司擔任業務，
    自陳上開申報所得中之元大商業銀行、台新商業銀行、合迪
    股份有限公司等所得係客戶車貸之貸款獎金，發商品券，另
    榮益汽車公司所得係二手車部門之獎金，其申報總所得有部
    分用於折讓給客戶，每月折讓車款配件及獎金平均約15,000
    元至20,000元，切結每月實領薪資約35,000元，而據右達汽
    車公司之薪資清冊所載108年1月至12月實領金額共653,624
    元，平均每月為54,469元（計算式：653,624÷12＝54,469，
    本件均係採四捨五入計算），未領取社會局補助，2名成年
    子女均未給付扶養費等情，此有財產及收入狀況說明書（調
    解卷第3至4頁）、財團法人金融聯合徵信中心前置協商專用
    債權人清冊（調解卷第12至13頁）、信用報告（調解卷第15
    至16頁）、戶籍謄本（調解卷第9頁）、財政部高雄國稅局1
    06年及107年度綜合所得稅各類所得資料清單及總歸戶財產
    查詢清單（調解卷第17至19頁）、勞工保險被保險人投保資
    料表（調解卷第20至21頁）、薪資清冊（調解卷第23至28頁
    、本案卷第15至18頁、本案卷第43至44頁）、商業保險投保
    資料查詢結果表（調解卷第30頁）、全球人壽保險股份有限
    公司函（本案卷第20至21頁）、債權人清冊（本案卷第36頁
    ）、收入切結書（本案卷第45頁）、存摺（本案卷第46至52
    頁）、高雄市政府社會局社會福利資訊料查詢表（本案卷第
    60至62頁）等在卷可參。則在查無聲請人有其他收入來源之
    情形下，佐以汽車銷售市場常因業績而給予客戶折讓，此部
    分確非聲請人之實際收入，如以上開108年平均每月收入54,
    469元扣除聲請人自陳折讓車款最多20,000元後，為34,469
    元，是本院即以其切結每月實際收入35,000元作為核算其現
    在償債能力之基礎。
  ㈢關於聲請人個人日常必要支出部分，聲請人陳稱與繼父及子
    女共5人居住於母親周金英名下房屋，聲請人每月負擔房貸2
    3,000元代替房租等語（見調解卷第4頁、調解卷第104頁反
    面），並提出周金英之元大銀行存摺交易明細（見本案卷第
    53至56頁，每月貸息22,446元）及周金英出具之切結書（本
    案卷第57頁）。按債務人必要生活費用，以最近一年衛生福
    利部或直轄市政府所公告當地區每人每月最低生活費一點二
    倍定之，消債條例第64條之2第1項定有明文。本院參酌衛福
    部社會司所公告109年度高雄市最低生活費標準為13,099元
    。又該最低生活費用之標準，係照當地最近1年平均每人消
    費支出60％，依其基準之家庭收支調查報告調查表格式所示
    有關經常性支出之調查項目，其原即包括利息支出、食品、
    衣著、房租及水費、電費、醫療保健、交通、娛樂、教育等
    基本生活需求；本院復衡酌在聲請人已背負龐大債務之情形
    下，其個人必要費用之部分，5人共同居住之房屋支出，由
    聲請人全額負擔難認適當，故仍應以含居住費用在內之生活
    所必需15,719元列計為聲請人個人必要生活支出，方屬可採
    。
  ㈣至扶養部分，聲請人主張扶養母親，每月扶養費7,500元。按
    直系血親相互間，互負扶養之義務，民法第1114條第1款定
    有明文。查聲請人母親周金英為36年生，106年及107年度申
    報所得分別為54元、63元，名下有位於高雄市前金區1房1地
    （即戶籍址）及臺南市麻豆區1房1田2地（臺南房田地均為
    持分，現值共199,118元），於91年7月領取勞保老年一次給
    付326,400元，現每月領取國民年金4,066元，未領取社會局
    補助等情，此有戶籍謄本、所得資料及財產查詢清單、勞動
    部勞工保險局函、高雄市政府社會局社會福利資訊料查詢表
    附卷可憑（調解卷第10頁、本案卷第19頁、第37至39頁、第
    63至65頁）。本院認聲請人之母親就領取年金不足部分尚有
    受扶養之必要，扶養費用部分，依消費者債務清理條例第64
    條之2第1項及第2項規定，債務人必要生活費用，以最近一
    年衛生福利部或直轄市政府所公告當地區每人每月最低生活
    費一點二倍定之；受扶養者之必要生活費用，準用第1項規
    定計算基準數額，並依債務人依法應負擔扶養義務之比例認
    定之，而109年度高雄市每人每月生活所必需即為最低生活
    費標準13,099元之1.2倍即15,719元，而對周金英負扶養義
    務之人，除聲請人外，尚有聲請人之姊妹莊子懿（參本案卷
    第58頁家族系統表）及周金英之配偶王嘉吉（調解卷第10頁
    戶籍謄本），惟本院審酌王嘉吉於106年及107年度均無申報
    所得財產（參本案卷第40至42頁所得資料及財產查詢清單）
    ，且已高齡82歲，認王嘉吉無庸共同分擔扶養周金英，則聲
    請人之母親每月生活所必需15,719元，扣除所領取之國民年
    金4,066元，由聲請人與莊子懿共同分擔後，聲請人每月負
    擔母親扶養費即應以5,827元【計算式：（15,719－4,066）÷
    2＝5,827】為度，其主張逾上開核算數額部分，難認可採。
  ㈤綜上所述，以聲請人現每月收入35,000元為其償債能力基準
    ，扣除個人必要生活費15,719元及母親扶養費5,827元後，
    餘13,454元，而聲請人目前負債總額為3,494,656元（參調
    解卷第48頁以下，包含：中國信託銀行、凱基銀行、良京實
    業公司、富邦資產公司、滙誠第二資產公司、正泰資產公司
    、新加坡商艾星國際公司），扣除全球人壽保險解約金69,4
    35元，以聲請人每月所餘按月攤還結果，需約21年【計算式
    ：（3,494,656－69,435）÷13,454÷12＝21.2】始能清償完畢
    ，堪認聲請人確有不能清償債務之情事，則聲請人向本院聲
    請清算，應予准許，爰命司法事務官進行本件清算程序。
四、依消債條例第11條第1項、第83條第1項、第16條第1項，裁
    定如主文。
中　　華　　民　　國　　109 　年　　2 　　月　　18　　日
                  民事庭　法　官　賴寶合
以上正本係照原本作成。
本裁定不得抗告。
中　　華　　民　　國　　109 　年　　2 　　月　　18　　日
                          書記官  胡美儀